【裁判字號】    99,交聲,3
【裁判日期】    990226
【裁判案由】    違反道路交通管理處罰條例聲明異議
【裁判全文】
臺灣士林地方法院刑事裁定               99年度交聲字第3號
原處分機關  臺北市交通事件裁決所
異  議  人
即受處分人  甲○○
上列異議人即受處分人因違反道路交通管理處罰條例案件，對於
臺北市交通事件裁決所中華民國98年11月25日所為之北市裁罰字
第裁22-E00000000號裁決書（原舉發單號：新竹縣政府警察局竹
縣警交大字第E00000000 號）聲明異議，本院裁定如下：
    主  文
異議駁回。
    理  由
一、按汽車駕駛人，駕駛汽車行車速度，超過規定之最高時速60
    公里以上者，處新臺幣6,000 元以上24,000元以下罰鍰，並
    當場禁止其駕駛，另應接受道路交通安全講習；又汽車駕駛
    人有第43條情形者，除依原條款處罰鍰外，並予記違規點數
    3 點，道路交通管理處罰條例第43條第1 項第2 款、第5 項
    、第63條第1項第3 款分別定有明文。
二、原處分意旨略以：異議人即受處分人甲○○騎乘車號BB-37
    號超重機車，於民國98年11月1 日上午9 時12分，在台三線
    59K 處，行車時速達120 公里，經警當場舉發其於行車速限
    為時速60公里之路段，行車時速超過規定之最高時速60公里
    以上未滿80公里之違規行為，依道路交通管理處罰條例第43
    條第1 項第2 款、第5 項及違反道路交通管理事件統一裁罰
    基準表之規定裁處異議人罰鍰新臺幣（下同）8,000 元，施
    以道路安全講習，並依第63條第1 項第3 款記違規點數3 點
    等語。
三、聲明異議意旨略以：異議人於上揭時地之行車時速約僅90至
    100 公里，且前後有5 至10台車輛，員警站在距離259.1 公
    尺處，且從鎖定到攔停約有10幾秒以上，且無出示照片舉證
    ，如何能確定異議人是否為當時鎖定的目標；另一般執法單
    位為避免測速機器之公差，故有採放寬超過限速10公里才取
    締之規定，因為任何誤差皆會造成不同的處罰適用條例，就
    算員警能確認攔停的車輛跟測速槍顯示的為同一台機車，惟
    誤差就會有爭議，爰此聲明異議云云。
四、經查：
(一)異議人甲○○騎乘車號BB-37 號超重機車，於98年11月1 日
    上午9 時12分，在台三線59K 處，經警舉發「行車速度，超
    過規定之最高時速60公里以上未滿80公里」之違規事實，有
    新竹縣政府警察局98年11月17日竹縣警交字第0983011201號
    函影本及新竹縣政府警察局竹縣警交字第E00000000 號舉發
    違反道路交通管理事件通知單影本1 紙附卷可稽。
(二)異議人雖以前揭情詞置辯，惟經證人即本件執行測速之員警
    乙○○到庭結證稱：伊測速器只能鎖定一台，當時異議人是
    騎在第一部，且其旁邊沒有其他的重型機車，都是在異議人
    的後面；伊在測速時就定格，並且立刻就站出去攔停車輛，
    不會有錯誤；因為異議人是第一部，速度很快，很快就到達
    伊執勤地點；當時上個路口是紅燈變綠燈，當時異議人是第
    一台很明顯，且重型機車啟動加速很快，伊是用儀器測不是
    用目測的等語（詳見本院卷第20頁），衡情證人乙○○與異
    議人素不相識，亦無仇怨，自無設詞誣陷異議人之必要，證
    人所為上開證言，應堪採信。又證人持以舉發本件違規所使
    用之雷射測速儀，通過經濟部標準檢驗局國家標準檢驗合格
    ，且領有檢驗合證書，儀器本身即具有高度準確性，所測到
    之速度採證值具公信力，可作為執法採證之用，有新竹縣政
    府警察局98年11月17日竹縣警交字第0983011201號函檢附之
    經濟部標準檢驗局雷射測速儀檢定合格證書（檢定合格單號
    碼：J0GB00 00000，檢定日期：98年1 月19日、有效期限：
    99 年1月31日）1 紙在卷可考，足認異議人違規當時，該測
    速器尚未逾越檢定合格期間，亦無故障瑕疵等情，復無其他
    證據證明該雷達射測速儀有何故障之情形，自難空言否認而
    推翻前開以科學方法取得之證據資料，足證異議人所辯，殊
    無足採。
(三)異議人另辯以：另一般執法單位為避免測速機器之公差，故
    有採放寬超過限速10公里才取締之規定，因為任何誤差皆會
    造成不同的處罰適用條例，就算員警能確認攔停的車輛跟測
    速槍顯示的為同一台機車，惟誤差就會有爭議云云。惟查：
    測速儀及酒測器等各種度量衡科學儀器採得測量數值者，尚
    無應扣減法定公差後再認定事實之依據，異議人復無提出其
    他積極證據以佐證雷射測速儀之不準確性，上開雷達測速儀
    所測得之數據，自堪以採信，本件採證使用之雷射測速儀並
    無因科學機器之公差而致測量結果產生不準確之事實，應可
    認定。況受處分人自承其確有超速，車速為時速90至100 公
    里云云（詳見本院卷第20頁），足證受處分人明知超速，所
    辯時速僅90至100 公里，並無證據足資證明，顯係飾詞減輕
    違規責任，殊無足採。
(四)異議人另質以：員警並未提供照片舉證云云，惟按交通警員
    掣單舉發違反道路交通管理處罰條例所列之違規事實，本質
    上為行政處分，係公務員基於職務上權力，依法就特定之具
    體事件所為具公法上效果之單方行政行為，基於公務員為公
    法上行為具有公信力之原則，該行政處分當可被推定為真正
    ，其據以依法處分之事實認定亦為正確無誤，本此公信原則
    ，乃立法者賦予行政機關制定違反道路交通事件統一裁罰標
    準及處理細則，使執勤警員得當機處分以維護交通秩序、安
    全之行政目的，若謂公務員一切行政行為均需預留證據以證
    其實，則國家行政勢必窒礙難行，且違反道路交通管理處罰
    條例之案件，除逕行舉發之情形外，本不以錄影或照片為唯
    一之證據方法，此徵諸交通違規行為常係偶發且為一瞬間之
    事件，具有迅速、稍縱即逝及不可回復等特性，舉發機關或
    原處分機關若能提出更多之法定證據方法，例如人證、書證
    、物證等證據資料以供司法審查之交通法庭加以判斷該交通
    違規行為之存否，自屬允當，惟若因前揭交通違規行為特性
    而無法提供更多相關之書證、物證時，則舉發警員於司法審
    查之訴訟程式上立於證人之地位而證述其當時親身目擊及見
    聞之交通違規行為經過，亦屬於法定證據方法之一之人證證
    述，於法亦不有違，至於舉發警員立於證人之地位所為之證
    述是否可採，此乃交通法庭依經驗及論理法則判斷其證明力
    為何而得否採擇之心證層次，如謂一切交通違規行為，員警
    均需拍照佐證，始得舉發，則國家維持交通秩序之目的顯無
    法達成。故警察取締交通違規事件，其以科學儀器照相採證
    者，固然足以據為交通違規事實之證明，惟縱令囿於當場舉
    發而未以科學儀器照相採證，立法者亦未明文限制或排除「
    舉發警員目睹、耳聞」之證據能力，或其證述內容對於違規
    事實之證明力。此觀立法者以明文立法方式，容認執行交通
    稽查之員警「當場舉發」，暨「當場舉發」俱乏相類於「逕
    行舉發」之採證限制（例如，必須以「科學儀器照相採證」
    等）自明（道路交通管理處罰條例第7 條、第7 條之2 規定
    參照）。查本件異議人違規超速，屬動態行為，事出突然，
    苛求舉發員警須拍照存證，為不可能之事，且本件違規事係
    以科學儀器偵測得知，異議人既未就執勤警員之舉發有何違
    誤提出相關證據以供調查，而依卷存證據資料亦無其他積極
    證據足資證明該員警有捏造事實違法取締之情事，則執勤警
    員本其維護交通秩序及安全之職責所為之上開舉發行為，應
    無違誤，異議人前揭所辯，自無理由。
五、綜上所述，本件異議人確有於前揭時、地行車速度超過規定
    之最高速限之違規行為，從而，原處分機關依道路交通管理
    處罰條例第43條第1 項第2 款、第5 款之規定，處異議人罰
    鍰8,000 元，並應參加道路交通安全講習，並依同條例第63
    條第1 項第3 款（原處分漏載第3 款）規定，記違規點數3
    點，並無不當，本件聲明異議為無理由，應予駁回。
據上論斷，應依道路交通案件處理辦法第19條，裁定如主文。
中    華    民    國    99    年    2     月    26    日
                        交通法庭法  官  陳俞婷
以上正本證明與原本無異。
如不服本裁定應於送達後5日內向本院提出抗告狀。
                                書記官  蔡昀潔
中    華    民    國    99    年    2     月    26    日

司法院資訊處製作；財團法人民間司法改革基金會備份。
